【裁判字號】    99,易,88
【裁判日期】    990713
【裁判案由】    恐嚇等
【裁判全文】
臺灣花蓮地方法院刑事判決                99年度易字第88號
公  訴  人  臺灣花蓮地方法院檢察署檢察官
被      告  甲○○
上列被告因恐嚇等案件，經檢察官提起公訴（99年度偵字第 497
號），被告於準備程序進行中就被訴事實為有罪之陳述，經告知
簡式審判程序之旨，並聽取當事人之意見後，本院裁定由受命法
官獨任進行簡式審判程序，並判決如下：
    主  文
甲○○犯公然侮辱罪，處拘役貳拾日，如易科罰金，以新臺幣壹
仟元折算壹日；又犯恐嚇危害安全罪，處拘役肆拾日，如易科罰
金，以新臺幣壹仟元折算壹日，應執行拘役伍拾日，如易科罰金
，以新臺幣壹仟元折算壹日。緩刑貳年。
    事  實
一、甲○○因不滿乙○○之女婿錢新華對之為詐欺及恐嚇行為（
    錢新華所犯詐欺取財罪，經本院以97年度花簡字第 204號判
    處有期徒刑 8月，減為有期徒刑4月，如易科罰金，以銀元3
    百元即新臺幣9百元折算1日，嗣經上訴，並經本院以97年度
    簡上字第103號駁回上訴確定；所犯恐嚇危害安全2罪，經本
    院以98年度花簡字第 235號分別判處拘役40日，應執行拘役
    60日，如易科罰金，以新臺幣1千元折算1日確定，嗣經提起
    再審，復經本院以98年度聲簡再字第2號、98年度簡抗字第6
    號駁回其再審在案），遷怒於乙○○，於民國98年7月21日7
    時23分許，在花蓮縣花蓮市○○街與建寧街交岔路口附近遇
    到乙○○，竟基於公然侮辱之犯意，在該不特定人得以共見
    共聞之公共場所，接續以台語「世間那有那麼不要臉的人」
    、「真的不要臉」、「不要不知羞恥到這程度，全家人都不
    知羞恥到這樣的程度」、「那麼不知羞恥」等語，辱罵乙○
    ○，足以貶損乙○○之人格；復另行基於恐嚇危害安全之犯
    意，接續以台語「跟你女婿說，我要給你全家發瘋」、「絕
    對要給你發瘋」等加害身體之事恫嚇乙○○，使乙○○心生
    畏懼，致生危害於安全。
二、案經乙○○告訴花蓮縣警察局花蓮分局報告花蓮地方法院檢
    察署檢察官偵查起訴。
    理  由
一、上揭事實，業據被告甲○○於本院審理中坦承不諱，亦據告
    訴人乙○○於警詢及檢察官偵訊中指訴綦詳，並有譯文、臺
    灣花蓮地方法院檢察署勘驗筆錄各乙紙在卷可稽，錄影光碟
    乙片扣案可證，足徵被告自白與事實相符。本件事證明確，
    被告犯行洵堪認定。
二、按刑法第 309條規定之「侮辱」行為，係以使他人難堪為目
    的，以言語、文字、圖畫或動作，表示不屑輕蔑或攻擊之意
    思，足以對於個人在社會上所保持之人格及地位，達貶損其
    評價之程度；次按刑法第 305條之恐嚇罪，所稱以加害生命
    、身體、自由、名譽、財產之事，恐嚇他人者，係指以使人
    生畏怖心為目的，而通知將加惡害之旨於被害人而言（最高
    法院52年台上字第751號判例參照）。又刑法第305條所謂致
    生危害於安全，係指受惡害之通知者，因其恐嚇，生安全上
    之危險與實害而言（最高法院26年渝非字第15號判例參照）
    。本案被告在屬於公共場所之街道，以台語「世間那有那麼
    不要臉的人」、「真的不要臉」、「不要不知羞恥到這程度
    ，全家人都不知羞恥到這樣的程度」、「那麼不知羞恥」等
    語，辱罵告訴人乙○○，以台語「跟你女婿說，我要給你全
    家發瘋」、「絕對要給你發瘋」等語恫嚇告訴人，使乙○○
    心生畏懼，致生危害於安全，核其所為，係犯刑法第 309條
    第1項之公然侮辱罪及同法第305條之恐嚇危害安全罪。被告
    於上開密接之時間、地點，分別以上述言詞多次辱罵、恐嚇
    告訴人，各係基於公然侮辱、恐嚇危害安全犯意下所為之接
    續行為，應僅各論以一罪。被告所犯前開 2罪，犯意各別，
    行為互殊，應予分論併罰。爰審酌被告係受告訴人女婿之詐
    欺及恐嚇，卻遷怒告訴人，在街道上公然辱罵告訴人，貶抑
    告訴人人格，並恐嚇告訴人，使告訴人心生畏懼，致生危害
    於安全，所為實不足取，兼衡其犯罪之動機、目的、手段、
    所生危害，及於警詢及檢察官偵訊中猶矢口否認犯行，於本
    院審理中始坦承犯行之態度等一切情狀，分別量處如主文所
    示之刑，定其應執行之刑，並諭知易科罰金之折算標準。末
    查，被告未曾因故意犯罪而受有期徒刑以上刑之宣告，有臺
    灣高等法院被告前案紀錄表在卷足稽，且業已在99年4月3日
    更生日報第 1版刊登「道歉啟事」，內容載明「茲因錢新華
    向本人詐欺及恐嚇，本人累次造訪錢新華住於其岳父乙○○
    家均無法會見而心生不滿，出言粗暴，致使乙○○心生畏懼
    ，今得乙○○之寬恕不予追究，特此登報向乙○○道歉。道
    歉人：甲○○身分證號碼：Ｚ000000000號」，業已就本件犯
    行登報道歉，足徵其有悔過之意。告訴人於本院準備程序中
    雖表示因其告的不止是事實欄所載部分，還有其他張貼號外
    部分，這兩件事情是合在一起的，如果分開對其沒有意義，
    其不可能跟被告和解，惟被告張貼「號外」涉犯妨害名譽罪
    嫌部分，業經檢察官爰不另為不起訴處分，並非本件起訴範
    圍，被告就刑事案件部分，僅就起訴部分刊登道歉啟事，亦
    難認不當，檢察官復當庭表示因被告已認罪，且刊登道歉啟
    事，希望告訴人可以考慮被告的誠意，告訴人於本院審理中
    則表示可以給予被告緩刑，因其用意不在於把被告抓去關，
    重點在於這個行為不要繼續，因之告訴人之所以不與被告和
    解，並非在於本件起訴範圍，而係在於爰不為不起訴處分之
    妨害名譽部分，於審理中則不反對給予被告緩刑。兼衡被告
    年紀已逾71歲，並罹患甲狀舌骨囊腫，有財團法人佛教慈濟
    綜合醫院住院登記、耳鼻喉科住院診療計劃說明各乙份附卷
    可憑，足徵其年邁而罹患疾病。綜上所述，本院認其經此教
    訓應足資警惕，信無再犯之虞，所宣告之刑以暫不執行為適
    當，爰依刑法第74條第1項第 1款規定，併予宣告緩刑2年，
    以啟自新。
據上論斷，應依刑事訴訟法第273條之 1第1項、第299條第1項前
段，刑法第309條第1項、第305條、第41條第1項前段、第51條第
6款、第74條第1項第1款，刑法施行法第1條之 1第1項、第2項前
段，判決如主文。
本案經檢察官龔書安到庭執行職務。
中    華    民    國    99    年    7     月    13    日
                  刑事第二庭    法  官  張宏節
以上正本證明與原本無異。
如不服本判決應於收受送達後10日內向本院提出上訴書狀，並應
敘述具體理由。其未敘述上訴理由者，應於上訴期間屆滿後20日
內向本院補提理由書(均須按他造當事人之人數附繕本)「切勿逕
送上級法院」。告訴人或被害人如對於本判決不服者，應具備理
由請求檢察官上訴，其上訴期間之計算係以檢察官收受判決正本
之日期為準。
中    華    民    國    99    年    7     月    13    日
                                書記官
附錄本判決論罪之法律條文：
中華民國刑法第309條第1項、第305條
中華民國刑法第309條
（公然侮辱罪）
公然侮辱人者，處拘役或 3 百元以下罰金。
以強暴犯前項之罪者，處 1 年以下有期徒刑、拘役或 5 百元以
下罰金。
中華民國刑法第305條
（恐嚇危害安全罪）
以加害生命、身體、自由、名譽、財產之事，恐嚇他人致生危害
於安全者，處 2 年以下有期徒刑、拘役或 3 百元以下罰金。

司法院資訊處製作；財團法人民間司法改革基金會備份。
